【裁判字號】    89,訴,381
【裁判日期】    900330
【裁判案由】    違反著作權法
【裁判全文】
臺灣花蓮地方法院刑事判決                          八十九年度訴字第三八一號
    公  訴  人  臺灣花蓮地方法院檢察署檢察官
    被      告  黃婕原名乙○.
右列被告因違反著作權法案件，經檢察官提起公訴（八十九年度偵字第二二０五、二
二六六號），本院判決如左：
    主  文
黃婕（原名乙○○）以明知為侵害著作權之物意圖營利而交付之方法侵害他人之著作
權為常業，處有期徒刑壹年貳月。緩刑貳年。
扣案如附表所示之盜版雷射光碟唱片貳佰陸拾柒片均沒收。
    事  實
一、黃婕（原名：乙○○）於民國（下同）八十九年七月九日晚間在花蓮市南濱公園
    夜市內向不詳姓名之成年男子以每片雷射光碟唱片（即ＣＤ唱片）新台幣（下同
    ）一百元價格購入總價約三萬餘元之由他人所非法重製之滾石國際音樂股份有限
    公司、華納國際音樂股份有限公司、上華國際企業股份有限公司、科藝百代股份
    有限公司、福茂唱片音樂股份有限公司、豐華唱片股份有限公司、博德曼股份有
    限公司、環球國際唱片股份有限公司、磨岩唱片股份有限公司、新力哥倫比亞音
    樂股份有限公司、艾迴股份有限公司（以下簡稱：滾石等公司）享有著作財產權
    之盜版雷射唱片一批後，並明知該等光碟唱片係非法重製而侵害他人著作權之物
    （即俗稱之盜版ＣＤ），竟意圖營利，於八十九年七月十二日在花蓮縣壽豐鄉○
    ○村○○路一三一號統一便利超商前騎樓設置流動攤位陳列，而以盜版雷射光碟
    唱片每片一百五十元之價格賣出予不特定之人牟利，以此方法侵害滾石等公司著
    作權人之著作權，並以之為業，賴以維生；嗣於八十九年七月十二日晚間二十一
    時許，經告訴人報警後為警在上揭擺設攤位處所查獲，並扣得如附表所示之盜版
    雷射唱片二百六十七片。
二、案經滾石等公司訴由花蓮縣警察局移送台灣地方法院檢察署檢察官偵查起訴。
    理  由
一、訊據被告黃婕坦承明知扣案之光碟唱片為盜版品仍意圖營利而販賣等情，核與告
    訴代理人甲○○、朱晉輝所指訴之情節相符，警員查獲如附表所示之盜版光碟唱
    片及原版光碟唱片外標卡十一張、告訴人公司執照及營利事業登記證影本、現場
    照片等在卷可證。查被告並無其他職業，係以販賣前述盜版光碟唱片為生，業據
    被告於本院審理時自承「因為家裡經濟狀況不好，才會批這一些ＣＤ來賣，我就
    是以賣這些ＣＤ維生」等語，被告黃婕顯係以前述侵害他人著作權之行為為常業
    ，本件事證明確，其犯行洵堪認定，應予依法論科。
二、核被告黃婕所為，係犯著作權法第九十四條之以明知為侵害著作權之物，意圖營
    利而交付之方法侵害他人之著作權為常業罪。被告陳列上述盜版雷射唱片之低度
    行為為交付之高度行為所吸收，不另論罪。又所謂常業犯，則指以犯罪為日常之
    職業、賴以為生而言，其本質乃多數行為之集合或一定行為之反覆實施，在立法
    上予以擬制為一罪，故就常業犯本身而言，應不發生一行為觸犯數罪名之想像競
    合犯之問題（八十七年度台上字第五三九號判決意旨參照），公訴人認被告之販
    賣上揭每張盜版雷射唱片或每捲盜版錄音帶，均同時侵害數位著作權人，為一行
    為而觸犯數相同罪名，為想像競合犯等語，容有誤會，併此敘明。爰審酌被告販
    賣之盜版著作物數量尚屬非多，對著作權人造成之損害，因無業而販賣盜版光碟
    唱片，漠視他人智慧財產權，並審酌其智識程度、犯罪後態度良好，頗有悔意等
    一切情狀，量處如主文所示之刑。末按「上訴人曾因吸食紅丸，經某縣政府於民
    國二十二年五月二十二日判處有期徒刑二月，緩刑二年確定在案，固不得謂其未
    曾受有期徒刑以上刑之宣告，但查上訴人於民國二十六年犯本罪時，緩刑期間早
    已屆滿，而緩刑之宣告復未經撤銷，依照刑法第七十六條之規定，其刑之宣告已
    失其效力，即與未曾受徒刑之宣告者相同，仍與同法第七十四條第一款所定之緩
    刑條件，並無不符」（最高法院二十八年上字第二００九號判例意旨參照），查
    被告黃婕雖曾於七十六年間因過失致死案件，經台灣台北地方法院判處有期徒刑
    八月，緩刑三年確定，惟查被告黃婕於犯本案時，其緩刑期間業已屆滿，有台灣
    高等法院被告全國前案紀錄表附卷可稽，而其緩刑之宣告亦未經撤銷，稽諸上揭
    所述，即與未曾受徒刑之宣告者相同，因一時失慮，偶罹刑典，事後已坦承犯行
    ，深具悔意，經此刑之宣告後，應知警惕而無再犯之虞，本院因認暫不執行其刑
    為當，予以宣告緩刑二年，用啟自新，併此敘明。
三、至如附表所示之盜版光碟唱片二百六十七片，係被告黃婕所有供犯罪所用之物，
    業堪認定，爰併依刑法第三十八條第一項第二款之規定宣告沒收（原著作權法第
九十八條有關沒收之規定，業於八十七年一月二十一日修正時予以刪除，不再適
    用，附此敘明）。
據上論斷，應依刑事訴訟法第二百九十九條第一項前段，著作權法第九十四條，刑法
第十一條前段、第七十四條第一款、第三十八條第一項第二款，判決如主文。
本案經檢察官李子春到庭執行職務。
中      華      民      國    九    十    年    三    月      三   十   日
                              臺灣花蓮地方法院刑事庭
                                  法  官  林  國  泰
右正本證明與原本無異。
如對本判決不服，應於送達後十日內，向本院提出上訴狀。（應抄附繕本）告訴人或
被害人如對於本判決不服者，應具備理由請求檢察官上訴，其上訴期間之計算係以檢
察官收受判決正本之日期為準。
                                  法院書記官
中      華      民      國    九    十    年    四    月      三        日
附錄本判決論罪之法律條文：
著作權法第九十四條：以犯第九十一條、第九十二條或第九十三條之罪為常業者，處
一年以上七年以下有期徒刑，得併科新臺幣四十五萬元以下罰金。
著作權法第九十三條第三款：
有左列情形之一者，處二年以下有期徒刑，得併科新臺幣十萬元以下罰金：
三以第八十七條各款方法之一侵害他人之著作權者。
著作權法第八十七條第二款：
二明知為侵害著作權或製版權之物而散布或意圖散布而陳列或持有或意圖營利而交付
  者。


司法院資訊處製作；財團法人民間司法改革基金會備份。
